【裁判字號】    97,易,1385
【裁判日期】    980224
【裁判案由】    詐欺
【裁判全文】
臺灣高雄地方法院刑事判決              97年度易字第1385號
公  訴  人  臺灣高雄地方法院檢察署檢察官
被      告  乙○○
選任辯護人  劉啟輝律師
上列被告因詐欺案件，經檢察官提起公訴（97年度偵字第612 號
），本院判決如下：
    主  文
乙○○幫助犯詐欺取財罪，處有期徒刑貳月，如易科罰金，以新
臺幣壹仟元折算壹日。
    事  實
一、乙○○可預見交付行動電話門號與不熟識之他人使用，可能
    遭詐騙集團用作財產犯罪工具，仍基於幫助詐欺取財之不確
    定故意，於民國96年2 月27日向中華電信股份有限公司（下
    稱中華電信）十全服務中心申請行動電話門號0000000000號
    （電腦IP位址：221.120.57.245號）後，隨即交由其任職保
    全之大樓住戶黃文華，容任黃文華轉交姓名年籍不詳之成年
    男子以行不法之事。嗣該人取得上揭行動電話門號後，竟意
    圖為自己不法之所有，先以乙○○所申請之上揭行動門號向
    中華電信申請連線至網際網路之帳戶後，於不詳處所連線至
    YAHOO!奇摩拍賣網站（http ://tw.bid.yahoo.com/） ，以
    帳號「wem979」刊登拍賣網路遊戲即「天堂」之虛擬寶物「
    泰坦火神女邀伺服器+9暗黑雙刀」之虛假訊息，誘使不特定
    人上網購買，適甲○○於96年4 月28日下午4 時許，經由網
    際網路連線至上開拍賣網頁，與該人商議以新臺幣（下同）
    14萬元之價格成交後，遂依該人之指示，於同日下午5 時3
    分至22分，以操作自動櫃員機方式，陸續匯款共計9 萬元至
    該人所提供李明昌申辦帳號00000000000000號之郵局帳戶內
    。嗣甲○○於匯款後，與該人聯繫未果，始驚覺受騙。
二、案經甲○○訴由臺北市政府警察局北投分局報告臺灣士林地
    方法院檢察署呈請臺灣高等法院檢察署檢察長令轉臺灣高雄
    地方法院檢察署檢察官偵查起訴。
    理  由
一、按被告以外之人於審判外之言詞或書面陳述，除法律有規定
    者外，不得作為證據；又被告以外之人於審判外之陳述，雖
    不符刑事訴訟法第159 條之1 至第159 條之4之 規定，而經
    當事人於審判程序同意作為證據，法院審酌該言詞陳述或書
    面陳述作成時之情況，認為適當者，亦得為證據，刑事訴訟
    法第159 條第1 項、第159 條之5 第1 項定有明文。經查，
    本件證人丙○○於警詢之供述，具有被告以外之人審判外陳
    述之性質，屬傳聞證據，惟證人丙○○已另於本院審理中到
    庭具結證述，並經被告及辯護人在場對質詰問，且經本院依
    法逐一提示上開證人歷次之證述內容予以調查，並由被告及
    辯護人表示意見，已充分保障被告之對質詰問權，是上開證
    人之供述自有證據能力。此外本判決所引用之各項證據資料
    ，其屬於被告以外之人於審判外之言詞、書面陳述者，均據
    被告於審判程序同意作為證據（見本院卷二第17頁背面），
    本院審酌上開證據作成時之情況，亦無不當取供等情形，認
    為以之作為本案之證據亦屬適當，依刑事訴訟法第159 條之
    5 第1 項之規定，應均有證據能力，先予敘明。
二、訊據被告矢口否認有何上揭幫助詐欺犯行，辯稱：伊原在丙○○所住之大樓擔任保全工作，因丙○○需要電話申辦使用
    網路，而伊欠過丙○○人情，遂辦了0000000000號、000000
    0000號2 支行動電話立即給丙○○使用，後來丙○○一直未
    繳通話費，伊有去辦理停話，但又應丙○○要求辦理復話，
    伊有聽丙○○說他又把電話借人，惟伊並不知道丙○○會拿
    去詐欺，而伊除上開申請之門號外，尚有3 支電話供自己使
    用等語。經查：
  (一)上揭被害人甲○○遭詐欺之事實，除有證人即被害人甲○○
    於警詢及偵查中之證述，及證人李明昌於偵查中之證述外，
    並有YAHOO ！奇摩拍賣網頁刊登之拍賣廣告列印資料1 份（
    見偵查卷一第20至31頁）、帳號Wem979註冊資料及上站IP位
    址1 份（見偵查卷一第32至38頁）、李明昌郵局開戶基本資
    料及交易明細紀錄（見偵查卷一第41頁）、甲○○合作金庫
    銀行匯款收執單據4 紙（見偵查卷一第45頁）、內政部警政
    署反詐騙案件紀錄表1 紙（見偵查卷一第46頁）、臺北市政
    府警察局北投分局永明派出所受理騙帳戶通報警示、詐騙電
    話斷話簡便格式表1 紙（見偵查卷一第47頁）在卷可稽，而
    上開用以詐欺被害人之雅虎奇摩拍賣帳號Wem979，於96年4
    月28日下午4 時45分許，係以被告所申請0000000000號之行
    動電話，登入雅虎拍賣網站之電腦IP位址221.120.57.245，
    亦有卷附中華電信股份有限公司行動電話0000000000號資料
    查詢1 紙（見偵查卷一第39頁）與上開帳號Wem979註冊資料
    及上站IP位址比對後可證。
  (二)又據證人丙○○於偵、審程序中證稱：伊確實有向被告借行
    動電話門號使用，惟伊僅有借用0000000000號這1 支，後來
    被告有去辦停話，但伊有要求被告復話。至於0000000000號
    之行動電話門號，伊並未向被告借過，亦不知道係由何人使
    用等語，惟上開由被告所申辦0000000000號之行動電話門號
    ，於96年3 月2 日使用時之手機序號為000000000000000 號
    ，與上開同樣由被告所申辦0000000000號之行動電話門號，
    於96年4 月4 日至13日間使用之手機序號相同，此有通聯記
    錄2 份（見偵查卷四第4 頁、第21至39頁）附卷足參，且被
    告所申辦0000000000號之行動電話門號，於96年4 月13日辦
    理停話，又於96年4 月23日辦理復話，而0000000000號之行
    動電話則無辦理停、復話動作，亦有卷附中華電信股份有限
    公司客戶服務處查詢電信使用者資料函復單1 紙（見本院卷
    二第25頁）可證，參以證人丙○○上開其向被告借用之電話
    有遭被告停話，其再向被告要求復話之證詞，可見丙○○顯
    然均有使用被告所申辦0000000000號、0000000000號之2 支
    行動電話門號，其證詞顯有避重就輕之情，是被告確實有將
    其所申辦上開2 行動電話門號均交由丙○○任其使用。
  (三)被告雖以前詞置辯，惟衡諸常情，行動電話為現今社會個人
    日常生活所用之物，並需負擔通話費用，是通常除熟捻之親
    友外，鮮有輕易借予他人使用之情，且縱使借予他人使用，
    也必為臨時或短期借用，或者由借用人當場使用後歸還。然
    本件被告與丙○○原為大樓保全員與住戶之關係，縱使有所
    交情，其於自身已有3 支行動電話門號使用之情況下，不僅
    特地再申請2 支行動電話門號交由丙○○使用，且亦非僅供
    丙○○臨時或短期借用，而係申辦後即交由丙○○任其長時
    間自由使用，均未聞問。再參以被告明知丙○○並未繳納所
    借用行動電話之通話費後，仍為丙○○辦理復話，有卷附中
    華電信股份有限公司客戶服務處查詢電信使用者資料函復單
    1 紙（見本院卷二第25頁）可參，以上諸情皆與常理有違。
  (四)又按行為人對於構成犯罪之事實，預見其發生，而其發生並
    不違其本意者，以故意論，刑法第13條第2 項定有明文。現
    今社會詐騙歪風盛行，詐騙集團多利用他人之行動電話SIM
    卡，作為犯詐欺罪所用之工具，此不僅為報章媒體所時常報
    導之事，亦為政府政令宣導之重點。被告為一智慮成熟之成
    年人，其縱使並不確知所提供之行動電話SIM 卡，係遭他人
    用以對被害人詐欺取財，亦無法確知取得該行動電話SIM 卡
    之人係以何種方法於何時地為詐欺取財之具體內容，惟對於
    其所提供之上揭行動電話SIM 卡，將遭人作為詐欺取財犯行
    之工具使用，應有概括之認識，且可預見其發生，竟輕易為
    非至親之人申請行動電話門號，並將該行動電話之SIM 卡交
    由該人而容任其使用，而毫不在乎借用者是否會為不法之使
    用。是以無論被告申辦行動電話門號與丙○○使用之理由為
    何，均已顯見其行動電話SIM 卡提供他人不法犯罪之所用，
    並不違背被告本意，即被告並非確信行動電話SIM 卡不至遭
    利用為犯罪之用，仍將行動電話SIM 卡提供他人，足認被告
    應具幫助犯罪之不確定故意。是被告之所辯，顯係事後卸責
    之詞，不足採信。從而，本件事證明確，被告犯行堪以認定
    ，應依法論科。
三、按刑法上之幫助犯，係對於犯罪與正犯有共同之認識，而以
    幫助之意思，對於正犯資以助力，而未參與實施犯罪之行為
    者而言（最高法院75年度台上字第1509號、84年度台上字第
    5998號、88年度台上字第1270號判決意旨參照）。本件被告
    將其所申辦行動電話門號0000000000號SIM 卡，提供予丙○○使用，並容認丙○○轉交不詳年籍、姓名之詐欺成員使用
    ，雖使該成員得基於詐欺取財之犯意，向被害人甲○○施以
    詐術，致使被害人陷於錯誤，匯款至該詐欺集團成員所提供
    之帳戶內，而遂行其詐欺取財之犯行，惟被告單純提供行動
    電話門號SIM 卡供人使用之行為，並不等同於向被害人施以
    欺罔之詐術行為，且亦無證據證明被告有參與詐欺取財犯行
    之構成要件行為，是核被告所為，係犯刑法第30條第1 項前
    段、第339 條第1 項之幫助詐欺取財罪。又被告並未實際參
    與詐欺犯行，所犯情節較正犯輕微，爰依刑法第30條第2 項
    規定，減輕其刑。爰審酌被告雖未實際參與詐欺取財犯行，
    但其提供門號並容任他人不法使用，不僅造成執法機關不易
    查緝犯罪行為人，嚴重危害社會治安，助長社會犯罪風氣，
    更造成被害人求償上之困難，惟念其前並無前科，有臺灣高
    等法院被告前案紀錄表1 份在卷可按，及被害人遭詐騙之金
    額與其犯罪手段等一切情狀，量處如主文所示之刑，並依本
    案犯罪情節、被告之資力、智識及教育程度，諭知以新臺幣
    1,000 元折算1 日之易科罰金折算標準，以資懲儆。
據上論斷，應依刑事訴訟法第299 條第1 項前段，刑法第30條、
第339 條第1 項、第41條第1 項前段，刑法施行法第1 條之1，
判決如主文。
本案經檢察官丁○○到庭執行職務。
中    華    民    國    98    年    2     月    24    日
                  刑事第十八庭  審判長法  官  廖建瑜
                                      法  官  林永村
                                      法  官  林裕凱
以上正本證明與原本無異。
如不服本判決應於收受本判決後10日內向本院提出上訴書狀，並
應敘述具體理由，如未敘述上訴理由者，應於上訴期間屆滿後20
日內補提理由書狀於本院（均須按他造當事人之人數附繕本）「
切勿逕送上級法院」。
中    華    民    國    98    年    2     月    24    日
                                      書記官  黃靖媛
附錄本案論罪科刑法條全文：
刑法第30條
幫助他人犯罪者，為從犯。雖他人不知幫助之情者，亦同。
從犯之處罰，得按正犯之刑減輕之。
刑法第339 條
意圖為自己或第三人不法之所有，以詐術使人將本人或第三人之
物交付者，處5 年以下有期徒刑、拘役或科或併科1 千元以下罰
金。
以前項方法得財產上不法之利益或使第三人得之者，亦同。
前二項之未遂犯罰之。


司法院資訊處製作；財團法人民間司法改革基金會備份。
